臺灣板橋地方法院民事裁定　　　　　　100年度監宣字第112號
聲　請　人　張聯強
代　理　人　李志正律師
相　對　人　屠瑞麟
關　係　人　張聯輝
　　　　　　張聯壽
　　　　　　張文媛
　　　　　　張聯祺
上列聲請人聲請監護宣告等事件，本院裁定如下：
    主      文
宣告屠瑞麟（女，民國○○年○月○○日生，身分證統一編號：
Ｚ000000000號）為受監護宣告之人。
選定張聯強（男，民國○○○年○月○○○日生，身分證統一編
號：Ｚ000000000號）為受監護宣告之人屠瑞麟之監護
人。
指定張文媛（女，民國○○○年○月○○○日生，身分證統一編
號：Ｚ000000000號）為會同開具財產清冊之人。
聲請費用由受監護宣告之人屠瑞麟負擔。
    理      由
一、本件聲請意旨略以：聲請人係相對人之子，相對人因罹患嚴
    重老人失智症合併憂鬱及妄想症狀，現況已不能為意思表示
    或受意思表示，或不能辨識其意思表示，爰依民事訴訟法第
    597 條之規定，請求鈞院准予裁定對相對人為監護之宣告，
    而相對人平時即與聲請人同住，受聲請人及家人照顧生活起
    居，是為相對人之最佳利益考量，爰併請求指定聲請人為相
    對人之監護人，及指定張文媛為會同開具財產清冊之人等語
    ，且提出戶籍謄本、親屬系統表、同意書、診斷證明書影本
    等件為證。
二、按對於因精神障礙或其他心智缺陷，致不能為意思表示或受
    意思表示，或不能辨識其意思表示之效果者，法院得因本人
    、配偶、四親等內之親屬、最近一年有同居事實之其他親屬
    、檢察官、主管機關或社會福利機構之聲請，為監護之宣告
    ，民法第14條第1 項定有明文。本院審驗相對人屠瑞麟之心
    神狀況，並採用鑑定人國防醫學院三軍總醫院醫師曾念生之
    意見，認相對人「自99年7 月28日起因左大腦血管阻塞，10
    0 年2 月5 日吸入性肺炎住院之後，即缺乏對外界有意義之
    知覺反應，運動、言語、思考等功能均已嚴重障礙之程度，
    更無自我照顧、人際溝通等能力，所有日常照料均需他人代
    勞，診斷為『血管性失智症，重度』，對外界事務之知覺、
    理會、判斷作用、及自由決定意志之能力，均呈現嚴重障礙
    ，無法處理自己事務，已達『不能為意思表示或受意思表示
    』，及『不能辨識其意思表示之效果』之程度，且短期內無
    法恢復」等情，有該醫院出具之精神鑑定報告書為憑，是相
    對人顯因前開事由致為意思表示或受意思表示之能力完全不
    能，爰依前開規定，宣告相對人為受監護宣告之人。
三、次按受監護宣告之人應置監護人。法院為監護之宣告時，應
    依職權就配偶、四親等內之親屬、最近一年有同居事實之其
    他親屬、主管機關、社會福利機構或其他適當之人選定1 人
    或數人為監護人，並同時指定會同開具財產清冊之人。法院
    為前項選定及指定前，得命主管機關或社會福利機構進行訪
    視，提出調查報告及建議。監護之聲請人或利害關係人亦得
    提出相關資料或證據，供法院斟酌。法院選定監護人時，應
    依受監護宣告之人之最佳利益，優先考量受監護宣告之人之
    意見，審酌一切情狀，並注意下列事項：(一)受監護宣告之人
    之身心狀態與生活及財產狀況。(二)受監護宣告之人與其配偶
    子女或其他共同生活之人間之情感狀況。(三)監護人之職業、
    經歷、意見及其與受監護宣告之人之利害關係。(四)法人為監
    護人時，其事業之種類與內容，法人及其代表人與受監護宣
    告之人之利害關係。民法第1110條、第1111條、第1111條之
    1 分別定有明文。查：
  (一)聲請人張聯強為相對人即受監護宣告之人屠瑞麟之四子，關
    係人張聯祺、張文媛、張聯壽、張聯輝則分係相對人屠瑞麟
    之長子、長女、次子、五子之事實，此有親屬系統表、戶籍
    謄本等件在卷可稽。
  (二)本件聲請人及關係人張聯輝雖均有意願擔任相對人監護人，
    惟參諸關係人張聯壽則到庭表示：「我希望由聲請人張聯強
    來擔任監護人，因為實際上媽媽在住院之前，就與聲請人張
    聯強同住，也主要是由聲請人張聯強夫妻在照顧，且他們夫
    妻照顧我母親也照顧得很好」、「（問：對於張聯輝在前次
    庭期表示要擔任監護人，且聲請人張聯強不適監護，有何意
    見？）關係人張聯輝所述完全不實在，他是單身，每天都不
    在家，目前也有案在身，他根本沒有照顧過媽媽，且他曾經
    打過我母親。關係人張聯輝從來沒有工作，經常跟我母親要
    錢」等語；關係人張文媛到庭陳稱：「我非常贊同由聲請人
    張聯強擔任監護人，因為聲請人夫妻一直是我媽媽的主要照
    顧者」、「（問：對於張聯輝在前次庭期表示要擔任監護人
    ，且聲請人張聯強不適監護，有何意見？）關係人張聯輝所
    述均不實在，據我瞭解關係人張聯輝是一個無業遊民，且在
    99 年 的時候，他曾經利用我媽媽有失智的狀況，把我媽媽
    帶到華南銀行，要領取保險箱之財物，逼問我媽媽保險箱之
    密碼，因為我媽媽失智說不出來，他竟然把我媽媽留在銀行
    ，這件事情我是經由銀行行員及聲請人夫妻轉知才知道」等
    語【以上均參見本院100 年9 月30日非訟事件筆錄】，並佐
    以本院依職權調取關係人張聯輝前案紀錄查詢結果，發現關
    係人張聯輝因涉犯性擾騷防治法罪，甫於今年6 月2 日經本
    院裁定羈押在案（於100 年7 月29日當庭釋放），嗣臺灣板
    橋地方法院檢察署檢察官偵查後以100 年度偵字第1409 9號
    提起公訴，該案目前尚在本院以100 年度易字第2558號審理
    中等情，有臺灣高等法院被告前案紀錄表在卷可稽。是由上
    可知關係人張聯輝不僅目前有刑案繫屬中，其他兄姐亦對其
    多為負面評價；而聲請人則確實長期為相對人之主要照護者
    ，相對人並受到聲請人夫妻妥適良好之照顧。
  (三)從而，本院審酌上開一切情狀，認由聲請人擔任監護人，應
    符合相對人之最佳利益，爰選定聲請人張聯強為相對人即受
    監護宣告之人屠瑞麟之監護人，另本院參酌關係人張文媛為
    相對人即受監護宣告之人屠瑞麟之女，對相對人財產應有瞭
    解，爰依上揭規定，併指定張文媛為會同開具財產清冊之人
    ，以利監督。
四、依民事訴訟法第608 條第1 項裁定如主文。
中    華    民    國   100    年    10    月    6     日
                  家事法庭  法  官  古秋菊
以上正本係照原本作成。
如不服本裁定關於選定監護人及指定會同開具財產清冊之人等部
分，應於送達後10日內向本院提出抗告狀，並繳納抗告費新臺幣
1,000 元；其餘關於宣告監護之部分，不得抗告。
中    華    民    國   100    年    10    月    6     日
                            書記官  林佩萱